【裁判字號】    96,上易,3044
【裁判日期】    970410
【裁判案由】    傷害
【裁判全文】
臺灣高等法院刑事判決                96年度上易字第3044號
上  訴  人
即  被  告  乙○○
上  訴  人
即  被  告  甲○○
上列上訴人因傷害案件，不服臺灣桃園地方法院96年度易字第
578號，中華民國96年10月30日第一審判決（起訴案號：臺灣桃
園地方法院檢察署96年度偵字第1261、5490號），提起上訴，本
院判決如下：
    主  文
上訴駁回。
    事  實
一、乙○○於民國95年11月26日晚間11時許，因其親戚黃勢景 (
    所涉本件共同傷害罪名，經原審判決無罪確定)將車輛停放
    在桃園縣龜山鄉○○○路311巷6號丙○○住處前，經丙○○
    駕車返家時見狀按喇叭示意，而乙○○前往移車後因故與丙○○發生口角爭執，乙○○與甲○○竟共同基於傷害之犯意
    聯絡，分別各持長約160公分之深色鐵棍1支（未扣案），朝
    丙○○之頭部揮擊1下，因丙○○舉起右手阻擋，致受有右
    手第2指指間撕裂傷、第2指末端指骨骨折、第4指中位骨骨
    折、第1、3、5指瘀傷、右手前臂0.5公分撕裂傷等傷害。
二、案經丙○○訴由桃園縣政府警察局龜山分局報請台灣桃園地
    方法院檢察署檢察官偵查起訴。
    理  由
甲、證據能力部分：
一、證人即告訴人丙○○、證人賴瀅茜於警詢時之陳述部分：按
    被告以外之人於審判外之言詞或書面陳述，除法律有規定者
    外，不得作為證據，刑事訴訟法第159 條第1 項定有明文。
    查證人丙○○、賴瀅茜於警詢時所為之陳述，經核不符合刑
    事訴訟法第159 條之2 、第159 條之3 、第159 條之5 等規
    定，應無證據能力。
二、證人丙○○、賴瀅茜於96年1 月19日於檢察官訊問時、證人
    廖士雄於96年2 月2 日檢察官訊問時之證述部分：按被告以
    外之人於偵查中向檢察官所為之陳述，除顯有不可信之情況
    者外，得為證據，刑事訴訟法第159 條之1 第2 項定有明文
    。查上開3 證人於檢察官訊問時所為之證述，查無顯不可信
    之情況，依前開規定，得為證據，且經具結以擔保其證詞之
    真實性及憑信性，另本院審理時亦傳喚證人丙○○、賴瀅茜
    到庭使被告等有行使反對詰問權之機會，而被告等亦陳明對
    證人廖士雄於檢察官訊問時所述沒有意見，是上開3 證人於
    檢察官訊問時所為之證述，自均具有證據能力。
三、又證人、鑑定人依法應具結而未具結者，其證言或鑑定意見
    ，不得作為證據，刑事訴訟法第158 條之3 定有明文。證人
    丙○○於96年2 月2 日於檢察官訊問時之證述，檢察官未命
    其具結，自無證據能力。
乙、認定事實之理由及依據：
一、訊據被告乙○○固坦承於上揭時、地因停車問題與告訴人丙○○發生口角之事實，惟矢口否認有何傷害犯行，辯稱：伊
    移車並與告訴人丙○○發生口角後即離開，並未毆打告訴人
    丙○○，伊不知道告訴人丙○○之傷勢如何造成，若有多人
    打他，怎麼可能只有手受傷云云；訊據被告甲○○亦矢口否
    認有何傷害犯行，辯稱：當天伊不在場，伊是隔天才知道乙○○與丙○○的停車糾紛云云。經查：
（一）告訴人丙○○受有右手第2 指指間撕裂傷、第2 指末端指
      骨骨折、第4 指中位骨骨折、第1 、3 、5 指瘀傷、右手
      前臂0.5 公分撕裂傷等傷害，有長庚紀念醫院診斷證明書
      1紙在卷（見台灣桃園地方法院檢察署檢察官96年度偵字
      第1261號偵查卷第19頁）。
（二）就被告乙○○、甲○○分持上開鐵棍毆打告訴人丙○○之
      事實，業據證人即告訴人丙○○、證人賴瀅茜於檢察官訊
      問及原審審理時證述明確，而告訴人丙○○受傷後，旋向
      據報前往現場之員警廖士雄表示係遭鄰居（查被告乙○○
      、甲○○均係告訴人丙○○之鄰居）毆打，而警員廖士雄
      到現場時即看見告訴人丙○○手指流血、地面亦有血跡，
      乃分別拍照存證，其後告訴人丙○○方經救護車送往醫院
      急救等情，業據證人廖士雄於檢察官訊問時證述明確（見
      偵查卷第41、42頁），且有卷附照片4張附卷可稽（見偵
      查卷第24、25頁），而告訴人丙○○所受右手第2指撕裂
      傷及末端指骨骨折、右手第4指中端骨折，經長庚紀念醫
      院評估傷勢認疑似遭物體撞擊所致，亦有該醫院函1紙在
      卷可佐（見台灣桃園地方法院檢察署檢察官96年度偵字第
      1261號偵查卷第48頁）。則證人丙○○、賴瀅茜就被告乙○○、甲○○分持上開鐵棍毆打告訴人丙○○均證述明確
      ，並經具結以擔保其證詞之真實性及憑信性，且所述與告
      訴人丙○○於警員廖士雄到場時之陳述受傷原因、警員廖
      士雄所見情形，及長庚紀念醫院評估告訴人丙○○所受傷
      勢之可能造成原因等情，互核一致。告訴人既係於95年11
      月26日晚間11時許因停車糾紛，遭人毆打，旋經警員到場
      拍照存證確有手部受傷情形，期間並無離開現場，時間上
      緊密相連，自可排除被告係因其他因素造成手部受傷。是
      證人丙○○、賴瀅茜上開證述，應非子虛，堪予採信。
（三）雖被告乙○○、甲○○以前詞置辯，惟查：
    1.告訴人丙○○係員警到場後方經救護車送醫急救，且員警
      到場時已見告訴人丙○○確有受傷情形，衡以告訴人丙○○所述遭毆打情形，亦與醫院評估傷勢造成原因相符，被
      告等空言否認告訴人丙○○係遭其等毆傷，已非可採。
    2.被告甲○○於警詢中先稱：伊只是聽到吵雜聲，伊出來看
      ，沒看到什麼云云（見台灣桃園地方法院檢察署檢察官96
      年度偵字第1261號偵查卷第10頁）；於原審審理時則或稱
      ：當天伊根本未出來云云（見原審96年8月21日審判筆錄
      第7頁）；或稱：當天伊沒有到現場，伊在住處2樓看電視
      ，沒有聽到屋外也吵雜聲云云（見原審96年10月16日審判
      筆錄第6、7頁），則被告甲○○就當時有無聽聞吵雜聲及
      是否有出來查看等為其本身應知之事項，前後所述不一，
      顯非可採，益見其畏罪情虛。
    3.又證人丙○○、賴瀅茜均明確指證被告甲○○確有持鐵棍
      毆打告訴人丙○○，而被告甲○○係證人丙○○、賴瀅茜
      之同巷鄰居，距離頗近（查被告甲○○係居住在桃園縣龜
      山鄉○○○路311巷1號，而證人丙○○、賴瀅茜係居住在
      桃園縣龜山鄉○○○路311巷6號），對彼此身材容貌，本
      即相當熟識，證人賴瀅茜於檢察官訊問時即明確證稱係居
      住在桃園縣龜山鄉○○○路311巷1號〈指被告甲○○〉及
      桃園縣龜山鄉○○○路311巷3號〈指被告乙○○〉之人毆
      打告訴人丙○○，且告訴人當日係與被告乙○○發生口角
      ，於返回住處門口之際，即遭毆打，被告乙○○自難脫干
      係；被告甲○○身高172公分、體重103公斤，遠較一般人
      壯碩，證人丙○○、賴瀅茜亦無誤認之可能，且證人與被
      告甲○○素無嫌隙，亦無誣指之必要，其等證言應可採信
      。又本件係停車糾紛，告訴人與被告並無深仇大恨，則被
      告等持棍毆人，本係一時氣憤，自不可能痛下毒手，於告
      訴人舉手阻擋受傷之後，未再繼續下手行兇，亦符合事理
      ，被告乙○○辯稱：告訴人受圍毆，不可能只有手受傷云
      云，自不可採。
    4.綜上，被告等上開所辯，顯係卸責之詞，不足採信。
（四）又證人賴瀅茜於原審審理時雖證稱：除被告被告乙○○、
      甲○○外，尚有一堆不認識之人打告訴人丙○○云云，惟
      證人丙○○於檢察官訊問及原審審理時，均僅指證被告乙○○、甲○○、黃勢景 (另經原審判決無罪確定)，別無
      指證其他人，是本件自難僅憑證人賴瀅茜之證述，認定除
      被告乙○○、甲○○外，尚有其他共犯，一併敘明。
（五）本件事證明確，被告2 人犯行堪予認定，應依法論科。
二、核被告被告乙○○、甲○○所為，均係犯刑法第277 條第1
    項之普通傷害罪。被告2 人就上開犯行間有犯意聯絡及行為
    分擔，均為共同正犯。
三、原審因認被告2人犯行事證明確，援引刑法第28條、第277條
    第1項、第41條第1項前段，刑法施行法第1條之1第1項、第2
    項前段規定，並審酌被告2人下手傷人之犯罪動機、目的、
    犯罪之手段、對告訴人所造成之傷勢、未賠償告訴人、犯後
    均否認犯罪之態度等一切情狀，分別被告乙○○有期徒刑三
    月、被告甲○○有期徒刑二月。再說明中華民國96年罪犯減
    刑條例業於96年7月16日施行，本件被告等上開犯行係在96
    年4月24日前，依中華民國96年罪犯減刑條例第2條第1項第3
    款，均減其刑期2分之1，並均依同條例第9條、刑法第41條
    第1項前段規定，將被告乙○○減為有期徒刑一月又十五日
    、被告甲○○減為有期徒刑一月，如易科罰金均以新台幣一
    千元折算一日。再敘明被告等持之毆打告訴人丙○○之鐵棍
    ，並未扣案，且被告等均否認為其等所有，復無證據證明為
    被告等所有，爰不宣告沒收。核原審認事用法並無違誤，量
    刑亦頗適當。被告2人上訴，仍執陳詞，否認犯罪，核無理
    由，上訴均應駁回。
據上論斷，應依刑事訴訟法第368條，判決如主文。
本案經檢察官鍾鳳玲到庭執行職務。
中    華    民    國    97    年    4     月    10    日
                  刑事第十七庭  審判長法  官  趙功恆
                                      法  官  高明哲
                                      法  官  陳世宗
以上正本證明與原本無異。
不得上訴。
                                      書記官  魏汝萍
中    華    民    國    97    年    4     月    10    日


司法院資訊處製作；財團法人民間司法改革基金會備份。
